【裁判字號】    90,交聲,82
【裁判日期】    901228
【裁判案由】    違反道路交通管理處罰條例聲明異議
【裁判全文】
臺灣基隆地方法院交通事件裁定                        九十年度交聲字第八二號
    原處分機關  交通部公路局台北區監理所基隆監理站
    異  議  人
    即受處分人  甲○○
右列受處分人因違反道路交通管理處罰條例案件，對於交通部公路局台北區監理所基
隆監理站民國九十年八月十七日所為之處分（原處分案號：基監裁字第四二─Ｒ00
000000號號），聲明異議，本院裁定如左：
    主  文
異議駁回。
    理  由
一、異議意旨略以：異議人因持有小型車駕照而得騎乘輕型機車，於九十年七月十六
    日凌晨因喝酒不敢開車改騎輕型機車，沒想到酒測結果卻是違反規定，惟處罰機
    關卻要吊扣小型車之駕照，顯違罪刑原則，蓋因異議人明明駕駛輕型機車違規，
    卻吊扣小型車之駕照，於法不合，且造成一罪兩罰，異議人平日係以駕駛小貨車
    為業，處罰機關此舉嚴重影響異議人之生存權，爰聲明異議，請求撤銷原處分。
二、按「汽車駕駛人有左列情形之一者，不得駕車：‧‧‧二、飲酒後其吐氣所含酒
    精成份超過每公升０‧二五毫克以上者。」；又「汽車駕駛人，駕駛汽車有左列
    情形之一者，處新台幣一萬五千元以上六萬元以下罰鍰，並當場禁止其駕駛及吊
    扣其駕駛執照一年‧‧‧一、酒精濃度超過規定標準。」；再「汽車駕駛人，有
    左列情形之一者，處新臺幣三百元以上六百元以下罰鍰，並責令補辦登記、補照
    、換照或禁止駕駛：．．．三駕駛車輛未隨身攜帶駕駛執照者。」道路交通管理
    規則第一百十四條第二款、道路交通管理處罰條例第三十五條第一項第一款、第
    二十五條第一項第三款分別定有明文。
三、本件異議人即受處分人甲○○於民國九十年七月十六日凌晨一時四十九分許，酒
    後未攜帶小型車駕駛執照而騎乘輕型機器腳踏車（未經換發輕型機器腳踏車駕駛
    執照），於基隆市○○街口為警測得其飲酒後吐氣所含酒精成分高達每公升Ｏ‧
    二九毫克之事實，有酒精測試紀錄表一份在卷可稽，且為異議人所不爭執。異議
    人雖辯稱；伊當時因喝威士比不敢開車，所以才騎機車，因為沒有輕型機車駕照
    而有自用小客車駕照，就被吊扣自用小客車的駕照並不合理云云。然依道路交通
    管理處罰條例第六十八條規定「汽車駕駛人，因違反本條例及道路交通安全規則
    之規定，受吊扣或吊銷駕駛執照處分時，吊扣或吊銷其持有各級車類之駕駛執照
    。」，另依道路交通安全規則第六十一條第四款規定「汽車駕駛人取得高一級車
    類之駕駛資格者，應換發駕駛執照，並准其駕駛較低級車類之車輛，其規定如左
    ：．．．四已領有小型車駕駛執照者，得駕駛輕型機器腳踏車。」，異議人僅持
    有普通小型車駕駛執照，尚未換發輕型機器腳踏車之執照，於飲酒後確有駕駛輕
    型機器腳踏車至上開為警查獲地點，並經警測得其飲酒後吐氣所含酒精成分高達
    每公升Ｏ‧二九毫克，已超過每公升０‧二五毫克之標準，已經符合道路交通管
    理處罰條例第三十五條第一項第一款之規定之要件；且按「駕駛人持有小型車駕
    駛執照因無照駕駛重型機器腳踏車違反道路交通安全規則因而肇事致人於死者，
    仍應依規定吊銷其持有之小型車駕駛執照。」（交通部八十四年一月六日之八四
    交路字第０四九五０八號函文參照），本件異議人持有小型車駕駛執照因未攜帶
    駕照騎乘輕型機器腳踏車違反道路交通管理處罰條例第三十五條第一項第一款之
    規定，自仍應依規定吊扣其持有之小型車駕駛執照，是原處分機關依前揭規定處
    以罰鍰新台幣一萬五千三百元，並吊扣其小型車駕駛執照一年，核無違誤或不當
    ，本件異議為無理由，應予駁回。
四、據上論斷，應依道路交通案件處理辦法第十九條，裁定如主文。
中      華      民      國      九十      年    十二    月    二十八    日
                                    臺灣基隆地方法院交通法庭
                                          法  官  何  怡  
右正本證明與原本無異。
對於本件裁定如有不服，應於收受送達後五日內，向本院提出抗告書狀，敘述抗告之
理由，抗告於臺灣高等法院。
                                          書記官  湯  惠  芳
中      華      民      國      九十      年    十二    月    三十一    日


司法院資訊處製作；財團法人民間司法改革基金會備份。
